臺灣新北地方法院民事裁定　　　　　110年度消債更字第426號
聲　請　人
即 債務 人　宋金融　
代　理　人　李弘仁律師（法扶律師）
上列聲請人依消費者債務清理條例聲請更生事件，本院裁定如下
：
    主  文
債務人宋金融自中華民國110 年11月17日上午10時起開始更生程
序。
命司法事務官進行更生程序。
    理  由
一、按債務人不能清償債務或有不能清償之虞者，得依本條例所
    定更生程序，清理其債務；債務人無擔保或無優先權之債務
    總額未逾新臺幣（下同）1,200 萬元者，於法院裁定開始清
    算程序或宣告破產前，得向法院聲請更生；債務人對於金融
    機構負債務者，在聲請更生或清算前，應向最大債權金融機
    構請求協商債務清償方案，或向其住、居所地之法院或鄉、
    鎮、市、區調解委員會聲請債務清理之調解；協商或調解成
    立者，債務人不得聲請更生或清算，但因不可歸責於己之事
    由，致履行有困難者，不在此限，消費者債務清理條例（下
    稱消債條例）第3 條、第42條第1 項、第151 條第1 項、第
    151 條第7 項分別定有明文。又法院開始更生程序之裁定，
    應載明其年、月、日、時，並即時發生效力；法院裁定開始
    更生或清算程序後，得命司法事務官進行更生或清算程序，
    必要時得選任律師、會計師或其他適當之自然人或法人一人
    為監督人或管理人，消債條例第45條第1 項、第16條第1 項
    亦有明文。
二、本件聲請意旨略以：聲請人因使用信用卡供生活週轉，每月
    僅繳納最低應繳金額，累積到最後生意失敗又無固定工作始
    無力清償。目前之債務總額為4,154,554 元，於消債條例施
    行後，曾依消債條例第151 條第1 項向本院聲請債務清理之
    調解，惟調解期日實際最大債權金融機構中國信託商業銀行
    股份有限公司（下稱中國信託銀行）未出席，因而調解不成
    立，爰於法院調解不成立時以言詞聲請開始更生程序等語。
三、經查：
㈠、聲請人於本件更生之聲請前曾向本院聲請前置調解，惟中國
    信託銀行以110 年8 月23日債權人債權陳報狀稱，因債務人
    打零工維生，每月收入僅有18,000元，須負擔房租11,000元
    及配偶扶養費3,000 元，另有資產公司債權逾70萬元，評估
    無調解成立之可能，故不出席調解，並請核發調解不成立證
    明，此有中國信託銀行債權人債權陳報狀、調解程序筆錄（
    見110 年度司消債調字第441 號卷〈下稱調解卷〉第54、66
    頁）在卷可證，則聲請人確有依照消債條例第151 條第1 項
    規定請求協商債務清償方案之事實，當堪認定。
㈡、本件聲請人所提更生之聲請可否准許，須審究聲請人是否符
    合消債條例第3 條「債務人不能清償債務或有不能清償之虞
    者」之情事而定。
１、聲請人主張其有不能清償債務之情事，業據其提出財產及收
    入狀況說明書、債權人清冊、債務人清冊、財團法人金融聯
    合徵信中心查詢當事人綜合信用報告回覆書、全國財產稅總
    歸戶財產查詢清單、108 至109 年度綜合所得稅各類所得資
    料清單、勞工保險被保險人投保資料表暨明細、收入切結書
    、現戶部分戶籍謄本、診斷證明書、郵政存簿儲金簿封面暨
    內頁、新光人壽保單資料、人壽商業保險同業公會保險業通
    報作業資訊系統資料查詢結果表、集保戶往來參加人明細資
    料表（含帳號）、保管帳戶客戶餘額表、客戶存券異動明細
    表、投資人於各專戶無資料明細表、投資人於清算交割銀行
    未開戶明細表（見調解卷第4 至17頁，本院卷第67至69、81
    至99頁）等資料為證，堪認屬實。
２、聲請人主張其每月必要生活支出為個人必要支出15,000元、
    配偶扶養費3,000 元，共計18,000元等語。就支出配偶扶養
    費3,000 元部分，聲請人提出配偶之現戶全戶戶籍謄本、10
    8 至109 年度綜合所得稅各類所得資料清單、全國財產稅總
    歸戶財產查詢清單、診斷證明書（見本院卷第71至79頁）等
    件供參，可見聲請人之配偶名下並無不動產亦無固定薪資收
    入，且因右膝退化性關節炎無法久站走路困難而無雇主願意
    雇用，難認足以維持個人基本日常支出，故聲請人主張每月
    給予3,000 元作為扶養費，要屬合理而可採。是本院衡諸聲
    請人之家庭狀況、工作型態、目前社會經濟消費之常情，其
    主張負擔上開必要費用支出之事實並未逾一般人生活程度，
    且參酌消債條例之立法目的，非但係使債務人得透過更生程
    序清償債務、重建其經濟生活，亦應保障債務人及其親屬於
    更生方案履行期間內得保有符合人性尊嚴之最低基本生活，
    以及保留債務人於各項目中費用留用之彈性，以維持債務人
    及其親屬最基礎生活水準，是聲請人之上開主張尚屬合理而
    堪採信。
３、而聲請人現每月平均收入約為18,000元，扣除上開每月必要
    生活支出後並無餘額，是本院審酌聲請人現況之財產、勞力
    及信用等清償能力，以聲請人每月收入於扣除合理之基本生
    活費用後，堪信已不能清償前開所負無擔保或無優先權債務
    4,154,554 元。從而，聲請人所為本件更生聲請，核符消債
    條例第3 條所定之要件。
四、綜上所述，本件聲請人為一般消費者，並未從事營業活動。
    其有無法清償債務之虞情事，又所負無擔保或無優先權之債
    務，並未逾1,200 萬元，且未經法院裁定開始清算程序或宣
    告破產，又查無消債條例第6 條第3 項、第8 條或第46條各
    款所定駁回更生聲請之事由存在，則聲請人聲請更生，洵屬
    有據，應予准許，爰裁定如主文。
五、聲請人於更生程序開始後，應另提出足以為債權人會議可決
    或經法院認為公允之更生方案以供採擇，俾免更生程序進行
    至依消債條例第61條規定應行清算之程度，附此敘明。
六、依消債條例第11條第1 項、第45條第1 項、第16條第1 項，
    裁定如主文。
中    華    民    國   110    年    11    月    17    日
              民事第六庭    法  官  饒金鳳
以上正本證明與原本無異。
本件裁定不得抗告。
本裁定已於民國110年11月17日上午10時公告。
中    華    民    國   110    年    11    月    17    日
                            書記官  賴麗莎